最高法院刑事判決　　　　　　　　　　　　　　　九十三年度台上字第二八五八號
　　上　訴　人　甲○○
　　　　　　　　　　　　籍設高.
右上訴人因偽造有價證券案件，不服台灣高等法院高雄分院中華民國九十二年十一月
二十日第二審更審判決（九十二年度上更(二)字第一八一號，起訴案號：台灣高雄地方
法院檢察署八十五年度偵字第一八六四一號），提起上訴，本院判決如左：
    主  文
上訴駁回。
    理  由
按刑事訴訟法第三百七十七條規定，上訴於第三審法院，非以判決違背法令為理由，
不得為之。是提起第三審上訴，應以原判決違背法令為理由，係屬法定要件。如果上
訴理由狀並未依據卷內訴訟資料，具體指摘原判決不適用何種法則或如何適用不當，
或所指摘原判決違法情事，顯與法律規定得為第三審上訴理由之違法情形，不相適合
時，均應認其上訴為違背法律上之程式，予以駁回。本件上訴人甲○○就偽造有價證
券部分上訴意旨略稱：(一)原審認定0000000號支票於遺失時，已有告訴人即發
票人王偉任之簽名及印文，該簽名及印文既非出於偽造，即不得予以沒收，原判決併
將該張支票宣告沒收，於法不合。(二)依證人陸坤德、徐金秀、簡錦輝之證言及000
0000號支票之背書日期，可見該張支票在民國八十四年五月十六日之前已在外流
通，而王偉任於遺失票據申報書上填載遺失日期為八十四年五月二十六日，並於警詢
時為相同之陳述，其指述已值懷疑。又關於支票遺失之地點，王偉任供稱在其店裡，
或在漢神百貨公司內或在上訴人家中，前後不一；關於支票遺失之張數，王偉任供稱
是四張，或是五張，亦不一致；且王偉任曾於第一審供稱：﹁票是詹和標拿去用的﹂
，並曾於林小聰偽造有價證券案件中證稱：﹁遺失五張票﹂、﹁（支票填寫何項？）
名字寫了，印章蓋了，其他項目是空白﹂，即指稱遺失之五張支票上皆已蓋章或簽名
，是王偉任就支票係遺失抑詹和標拿去用、支票上有無簽名及蓋印、支票遺失日期、
張數及地點，前後供述不一，有重大之瑕疵，原判決未予究明，遽採為論罪之根據，
於法有違。(三)本件支票之金額及發票日係由蕭旭峰填寫，上訴人既未填載支票金額及
日期，亦未將支票持交簡錦輝、陸坤德，倘上訴人有偽造有價證券行使之意思，當不
致如此。而證人蕭旭峰在偵審中就支票係何人經手，前後供述不一，其難免為求脫罪
作不實之證詞，所言不能憑信；另證人陸坤德就何人交付支票，所述前後歧異，其二
人之供詞均有瑕疵，原審遽予採證，難謂適法等語。
惟查原判決認定上訴人共同連續意圖供行使之用，而偽造有價證券（累犯）之事實，
明係依憑告訴人即被害人王偉任之供述，證人蕭旭峰、陸坤德、林小聰、簡錦輝之
證言，原審法院八十五年度上訴字第一八六七號林小聰偽造有價證券案件全卷及台灣
高雄地方法院八十五年度偵字第二六九二號陸坤德、蕭旭峰偽造有價證券案件全卷內
附遺失票據申報書及支票、退票理由單等資料，參酌上訴人部分之供詞，為其所憑之
證據。而以上訴人辯稱：王偉任遺失之五張支票，係詹和標在上訴人家裡撿到後交給
上訴人，上訴人說支票非其所有，不會處理，林小聰說他會處理，上訴人就將支票拿
給林小聰去處理，當時蕭旭峰也在場，上訴人不知其中一張支票上有王偉任之簽章等
語，認無可採，詳理由予以指駁。按偽造之有價證券，不問屬於犯人與否，沒收之
，刑法第二百零五條定有明文。原判決附表編號一所示0000000號支票於遺失
時，固已有發票人王偉任之簽名及印文，但該張支票之金額及發票日期，係蕭旭峰未
經王偉任授權擅自填載，自屬偽造之有價證券，且該張支票上除偽造王偉任為發票人
外，別無其他發票人，原判決適用刑法第二百零五條予以宣告沒收，並無不當，此與
一張票據上有真正發票人及偽造其他發票人併存，僅能就偽造發票人部分宣告沒收，
不能將真正發票人部分併予沒收之情形，迥然不同。上訴意旨第一點執此指摘，殊有
誤會。又證據之取捨及事實之認定，係事實審法院職權之行使；告訴人、證人之陳述
有部分前後不符，或相互間有所歧異時，究竟何者為可採，法院仍得本其審理所得之
心證予以斟酌，非謂一有不符或矛盾，即應認其全部均為不可採信。本件被害人王偉
任係上訴人之連襟，王偉任於八十四年五月間某日，在高雄市○○區○○街三十二之
二號上訴人之住宅內，不慎遺失五張空白支票，其中0000000號支票上已有王
偉任之簽名及印文，業據原審調取前開相關案卷，綜合告訴人王偉任及蕭旭峰等人之
供述根究明白，並於判決內闡述其如何取捨證據之心證理由甚詳，即從上訴人前述辯
解觀之，上訴人亦不否認王偉任在上訴人家裡遺失五張支票，且該五張支票係其經手
拿給林小聰處理等情，而蕭旭峰坦承偽填本案支票之金額及發票日，蕭旭峰與陸坤德
在其等被訴偽造有價證券案件偵查中，為了卸責，相互配合而為有利彼此之供述，原
判決已詳為論列，並說明上述空白支票五張來自上訴人，上訴人向蕭旭峰稱該等空白
支票向其連襟王偉任借的，且上訴人交付空白支票給蕭旭峰時，有一張已蓋妥發票人
印文，王偉任在上訴人家遺失支票，被人撿到後拿給上訴人處理，上訴人既與王偉任
係連襟關係，何以不交還王偉任，反說支票非其所有，不會處理，而交給林小聰處理
？且向蕭旭峰稱支票是向連襟借來的，而事後王偉任向上訴人詢問有無撿到其遺失的
空白支票，上訴人何以不告知王偉任詳情，反說事情他都不知道，均與常情不合，足
見上訴人與蕭旭峰事前同謀，且分擔犯罪行為之一部分，應負共同正犯之責（原判決
第八頁）。又王偉任於第一審謂﹁票是詹和標拿去用﹂，不足為有利於上訴人之認定
，原判決已詳加說明；另王偉任遺失之五張支票中，僅該紙0000000號支票曾
由王偉任簽名及蓋印，已據王偉任於偵審中證述詳確，並經原審調取前開案卷查明，
上訴意旨第二點及第三點，對原審取捨證據職權之合法行使及不影響原判決本旨之事
項，憑持己見，任意指摘，並為單純事實上之爭執，難認係合法之上訴理由。此部分
上訴違背法律上之程式，應予駁回。至上訴人牽連犯侵占遺失物罪部分，核屬刑事訴
訟法第三百七十六條第一款所定不得上訴第三審法院之案件，而偽造有價證券部分之
上訴既不合法，應從程序上予以駁回，關於侵占遺失物部分，自無從適用審判不可分
原則，併為實體上之裁判，應一併駁回。
據上論結，應依刑事訴訟法第三百九十五條前段，判決如主文。
中　　　華　　　民　　　國　　九十三　　年　　　六　　　月　　　三　　　日
                              最高法院刑事第十二庭
                                  審判長法官  陳　正　庸
                                        法官  賴　忠　星
                                        法官  王　居　財
                                        法官  張　清　埤
                                        法官  林　開　任
      右正本證明與原本無異
                                              書  記  官
中　　　華　　　民　　　國　　九十三　　年　　　六　　　月　　　七　　　日
                                                                        ｖ
